臺灣板橋地方法院交通事件裁定　　　　100年度交聲字第430號
原處分機關　交通部公路總局臺北區監理所
異　議　人　徐乙仁
即受處分人
上列異議人因違反道路交通管理處罰條例案件，對於交通部公路
總局臺北區監理所於民國100年1月25日以北監自裁字第裁40-C00
000000號所為之裁決處分（原舉發案號：新北市政府警察局98年
11月19日北縣警交大字第C00000000 號），聲明異議，本院裁定
如下：
    主  文
原處分撤銷。
徐乙仁不罰。
    理  由
一、原處分意旨略以：本件異議人即受處分人徐乙仁於民國98年
    11月19日夜間10時21分許，駕駛車牌號碼為7468-ET 號之自
    用小貨車，行經臺北縣永和市（現已改制為新北市永和區○
    ○○○路四段秀朗抽水站前時，經臺北縣政府警察局（現已
    改制為新北市政府警察局）永和分局交通分隊執勤警員上前
    盤查後發現酒氣濃厚，並施以吐氣酒精濃度測試，其測試值
    達每公升0.61毫克，而為警當場以北縣警交大字第C0000000
    0 號違反道路交通管理事件通知單舉發。嗣異議人依法提出
    申訴，經原處分機關交通部公路總局臺北區監理所於98年12
    月17日以北監自裁字第裁40-C00000000號裁決書裁決，裁處
    異議人罰鍰新臺幣（下同）四萬九千五百元，並吊扣駕駛執
    照十二個月及施以道路交通安全講習，異議人不服聲明異議
    ，經本院交通法庭於98年12月30日以98年度交聲字第4631號
    裁定原處分撤銷，並處分異議人吊扣小型車普通駕駛執照十
    二個月及施以道路交通安全講習（行政罰鍰部分因法定程序
    尚未完成，未加以裁處），並由臺灣高等法院於99年5 月31
    日以99年度交抗字第1046號裁定駁回抗告確定後，原處分機
    關復於100 年1 月25日以北監自裁字第裁40-C00000000號裁
    決書裁決，裁處異議人罰鍰四萬九千五百元。
二、異議意旨略以：本件酒後駕車事件，前經原處分機關裁處異
    議人行政罰鍰後，異議人不服聲明異議，因違反一事不二罰
    原則，經鈞院以98年度交聲字第4631號裁定撤銷原處分，並
    由臺灣高等法院以99年度交抗字第1046號駁回抗告確定。然
    異議人竟又於100 年1 月26日收到原處分機關之裁決書，裁
    處異議人行政罰鍰四萬九千五百元，實有疑惑，爰聲明異議
    云云。
三、經查：
(一)按汽車駕駛人飲用酒類或其他類似物後，其吐氣所含酒精濃
    度超過每公升0.25毫克或血液中酒精濃度超過百分之0.05以
    上者，不得駕車，道路交通安全規則第114 條第2 款定有明
    文。又汽車駕駛人，駕駛汽車經測試檢定酒精濃度超過規定
    標準者，處一萬五千元以上六萬元以下罰鍰，並當場移置保
    管該汽車及吊扣其駕駛執照一年；汽車駕駛人有第一項之情
    形，同時違反刑事法律者，經裁判確定處以罰金低於本條例
    第九十二條第三項（現移列為第四項，下同）所定最低罰鍰
    基準規定者，應依本條例裁決繳納不足最低罰鍰之部分；汽
    車駕駛人，有第三十五條第一項規定之情形者，應接受道路
    交通安全講習，道路交通管理處罰條例第35條第1 項第1 款
    、第8 項、第24條第1 項第2 款亦分別有所明定。復按酒後
    駕車經檢察官為緩起訴處分，並命被告向公益團體捐款或提
    供義務勞務者，被告係履行檢察官為緩起訴處分命令，此等
    命令名義上雖非刑罰，但仍是一種特殊的處遇措施，造成被
    告之財產減少或義務增加，性質上亦屬干預人民自由之處分
    ，與刑事制裁無異，實質上為刑事處罰，故檢察官為緩起訴
    處分並命向公益團體捐款者，其捐款解釋上亦屬道路交通管
    理處罰條例第35條第8 項所規定之罰金，監理機關雖不得再
    為行政裁罰，惟若行為人所支付之緩起訴處分金，未達道路
    交通管理處罰條例第92條第3 項所訂最低罰鍰基準規定者，
    依該條例第35條第8 項之規定，即須補繳不足最低罰鍰之部
    分，始為適法，臺灣高等法院暨所屬法院97年法律座談會刑
    事類提案第39號研討結果可資參照。
(二)上開酒後駕車之違規事實，雖為異議人所自承，惟異議人同
    一酒後駕車之行為，因同時另犯刑法第185 條之3 之公共危
    險罪，業經臺灣板橋地方法院檢察署檢察官於98年12月1 日
    以98年度速偵字第7112號為緩起訴處分，緩起訴期間為一年
    ，並應於緩起訴處分確定後，收到該署檢察官執行緩起訴命
    令通知書後三個月內，向國庫支付五萬元，職權送再議後，
    由臺灣高等法院檢察署檢察長於99年1 月4 日以99年度上職
    議字第254 號駁回再議確定乙節，有臺灣板橋地方法院檢察
    署檢察官緩起訴處分書、臺灣高等法院檢察署處分書及臺灣
    高等法院被告前案紀表各一份附卷可稽；而異議人嗣於99年
    4 月8 日依命令向國庫支付五萬元，迄至100 年1 月3 日緩
    起訴期滿未經撤銷緩起訴等情，亦有臺灣高等法院被告前案
    紀錄表一份在卷可按。揆諸前揭說明，異議人既因本件酒後
    駕車之行為，經檢察官為緩起訴處分，並命異議人向國庫支
    付五萬元，該命令名義上雖非刑罰，惟其性質仍與刑事制裁
    無異，實質上為刑事處罰，該緩起訴處分金解釋上已屬道路
    交通管理處罰條例第35條第8 項所規定之罰金，而異議人為
    本件違規時之酒精濃度超過每公升0.55毫克以上，依道路交
    通管理事件統一裁罰基準表，其最低裁罰基準為四萬九千五
    百元，是依同條項規定，原處分機關就行政罰之罰鍰方面，
    自不得再予以裁處，始為適法。
(三)至原處分機關援引交通部95年7 月17日交路字第0950006986
    號函釋以法務部95年5 月26日法律字第0950016029號函所附
    行政罰法諮詢小組第一次會議記錄，認「緩起訴乃附帶條件
    的不起訴處分，亦即是不起訴的一種」，而認應維持原處分
    云云。惟按法官依據法律獨立審判，憲法第80條載有明文。
    各機關依其職掌就有關法規為釋示之行政命令，法官於審判
    案件時，固可予以引用，但仍得依據法律，表示適當之不同
    見解，並不受其拘束，司法院大法官會議解釋釋字第216 號
    解釋意旨可資參照。是原處分機關所提前開交通部、法務部
    函釋，既與本院前揭見解不同，本院並不受其拘束，附此敘
    明。
四、綜上所述，異議人於上開時、地確有駕駛自用小貨車經測試
    檢定酒精濃度值達每公升0.61毫克之違規行為，惟異議人同
    一酒後駕車之行為，既經臺灣板橋地方法院檢察署檢察官以
    98年度速偵字第7112號為緩起訴處分確定，而原處分機關漏
    未審酌該緩起訴處分所命異議人向國庫支付五萬元部分，實
    質上亦屬道路交通管理處罰條例第35條第8 項之罰金，則原
    處分機關裁處異議人罰鍰四萬九千五百元部分，即難認為允
    洽。據此，本件異議為有理由，爰依法撤銷原處分，並為不
    罰之諭知。
五、據上論斷，應依道路交通事件處理辦法第19條前段，裁定如
    主文。
中    華    民    國    100   年    2     月    22    日
                  交通法庭  法  官 張紹省
以上正本證明與原本無異。
如不服本裁定應於送達後五日內向本院提出抗告狀。
                            書記官 周雅玲
中    華    民    國    100   年    2     月    22    日